【裁判字號】    98,交聲,1567
【裁判日期】    980423
【裁判案由】    違反道路交通管理處罰條例聲明異議
【裁判全文】
臺灣臺北地方法院交通事件裁定        98年度交聲字第1566號
原處分機關  臺北市交通事件裁決所
異  議  人
即受處分人  甲○○
上列異議人即受處分人因違反道路交通管理處罰條例案件，對於
臺北市交通事件裁決所民國98年3 月31日所為之處分（北市裁罰
字第裁22-AY0000000號、第裁22-AY0000000號），聲明異議，本
院裁定如下：
    主  文
異議駁回。
    理  由
一、原處分意旨略以：異議人即受處分人甲○○於民國98年1 月
    29日12時31分許、98年2 月21日13時27分許駕駛車牌號碼36
    75-GT 號自小客車行經臺北市○○路○ 段與東園街路口跨越
    雙白實線行駛，而為臺北市政府警察局萬華分局西園路派出
    所交通警察大隊警員蕭中華、許家瑋照相舉發，並經原處分
    機關即臺北市交通事件裁決所以違反道路交通管理處罰條例
    第45條第12款「任意駛出邊線」，各裁處異議人新臺幣（下
    同）600 元。
二、異議意旨略以：異議人欲沿臺北市○○街行經西園路左轉西
    藏路，如從東園街左側岔路出口右轉進入西園路內側車道再
    左轉西藏路，因該路口非常短，必定會堵住東園街口右側岔
    路出口而塞車，且西園路與西藏路口也並未禁止自西園路左
    轉西藏路，是東園街、西園路與西藏路口之道路動線設計明
    顯有問題，交通警察不應以道路動線設計不良歸咎於駕駛人
    之錯誤而進行舉發，否則自東園街出來要左轉西藏路之動線
    ，是否在行駛過停止線後全擠在路中間，如此路口豈非更亂
    ？又異議人係於不知情之情況下連續於98年1 月29日、98年
    2 月1 日被開單處罰，為此狀請鈞院撤銷原處分等語。
三、按「雙白實線」指設於路段中，用以分隔同向車道，並禁止
    變換車道之道路標線，道路交通標誌標線號誌設置規則第14
    9 條第1 項第1 款第7 目定有明文。次按汽車在同向二車道
    以上之道路（車道數計算，不含車種專用車道、機車優先道
    及慢車道），除應依標誌或標線之指示行駛外，除準備停車
    或臨時停車外，不得駛出路面邊線或跨越兩條車道行駛；汽
    車駕駛人任意駛出邊線，或任意跨越兩條車道行駛者，處新
    臺幣600 元以上1,800 元以下罰鍰；又汽車駕駛人有（道路
    交通管理處罰條例）第45條情形者，除依原條款處罰鍰外，
    並予記違規點數1 點，道路交通安全規則第98條第1 項第5
    款、道路交通管理處罰條例第45條第12款、第63條第1 項第
    1 款分別定有明文。
四、經查：
  (一)異議人於98年1 月29日12時31分許、98年2 月1 日13時27分
    許，駕駛車牌號碼3675-GT 號自小客車在西園路2 段與東園
    街口變換車道時跨越雙白實線行駛，分別經臺北市政府警察
    局萬華分局西園路派出所警員蕭中華、許家瑋拍照並以北市
    警交大字第AY0000000 、AY0000000 號舉發違反道路交通管
    理事件通知單逕行舉發，因異議人不服舉發，於98年2 月27
    日提出申訴，經臺北市政府警察局萬華分局於98年3 月11日
    以北市警萬分交字第098307585 號函覆舉發無誤，臺北市交
    通事件裁決所乃依道路交通管理處罰條例第45條第12款之規
    定各裁處異議人罰鍰600 元並均記違規點數1 點，異議人於
    收受該裁決書後於期限內提起異議等情，有上開舉發通知單
    、申訴書、臺北市政府警察局萬華分局98年3 月11日北市警
    萬分交字第098307585 號函、臺北市交通事件裁決所北市裁
    罰字第裁22-AY0000000號、第裁22-AY0000000號違反道路交
    通管理事件裁決書、聲明異議狀各1 份附卷可稽，此部分之
    事實自堪認定。
  (二)異議人固坦承於上開時、地駕駛車牌號碼3675-GT 號自小客
    車違規跨越近西藏路之西園路外側車道與中間車道間雙白實
    線一情不諱，惟矢口否認有何違規行為，辯稱：欲從東園街
    右側出口至西園路左轉西藏路，為變換至西園路內側車道，
    必會跨越雙白實線，警方不得以當地道路動線設計不當致陷
    民眾違規駕駛云云。查：
  1.異議人於前述時、地確有為變換車道跨越雙白實線行駛（雙
    白線禁止變換車道）之事實，此為異議人聲明異議狀內所坦
    認，並有98年1 月29日、98年2 月1 日現場舉發採證照片各
    2 幀在卷可按，是異議人於前開時、地不在規定之車道行駛
    ，為跨越車道而駛出路面邊線之事實，至為明確。
  2.異議人雖以上揭情詞置辯，惟東園街右側岔路出口為連接西
    園路外側車道之直行車道，並未設置號誌燈，而西園路左側
    岔路路口號誌燈轉為綠燈時，車輛可自左側岔路出口右轉至
    西園路內側車道以便左轉西藏路，此有異議人提出之照片5
    張在卷可憑，異議人雖認駕駛人若自東園街左側岔路出口右
    轉西園路內側車道，車輛均會擠在東園街與西園路口造成混
    亂，惟自東園街左側岔路之右線車道右轉西園路內側車道並
    未妨礙其他車道車輛行駛，且路口縱有車多情形，然此為車
    輛往來頻繁之路口均有之現象，反觀東園街與西園路口至西
    藏路與西園路口間之距離很短，又為3 線車道，如欲自東園
    街右側岔路出西園路左轉西藏路，需於短時間內自外側車道
    急速變換至內側車道，其影響後方車輛通行更甚，異議人自
    不能僅為少停等一個東園街與西園路之號誌燈，而從東園街
    右側岔路出口行駛至西園路後，又為左轉西藏路而強行跨越
    雙白實線，其駕駛行為豈非視道路標誌、標線、號誌於無物
    。道路標誌、標線、號誌之規劃設置及管理，係屬交通主管
    機關之權責，主管機關依「道路交通標誌標線號誌設置規則
    」統一規劃設置，除有顯然不當而無法期待人民遵守之情形
    外，相關用路人均應加以遵守，始能發揮道路交通管理之功
    能，相關用路人亦應遵守各項交通規則，以期維護用路安全
    ，若用路人得任意以道路上標線劃設不當為由逕行恣意行駛
    ，行車秩序必為大亂，其他用路人之安全亦難以維護。是本
    件異議人以道路劃設不當即為跨越雙白線行駛之合法理由聲
    明異議，實無足採。
  3.再者，就卷內之採證照片觀之，異議人為變換車道而跨越雙
    白實線行駛之際，西園路與西藏路口之外側車道與中間車道
    確劃設有雙邊禁止變換車道線之雙白實線，且異議人自承居
    住當地已20、30年，對於該路面劃有雙白實線，自難諉為不
    知。況依上開照片所示，當時受處分人違規之時間為日間、
    天氣晴、視線良好，足見受處分人於行駛時應已知悉該路面
    劃設雙白線禁止變換車道，異議人明知上情，卻仍分別於98
    年1 月29日、98年2 月1 日為違規行為，自不得以其不知違
    反法律為由解免其責。本件事證明確，異議人確有前開違規
    行為堪以認定。
四、綜上所述，本件異議人前開違規之事證已足堪認定，是原處
    分機關依道路交通管理處罰條例第45條第12款、第63條、違
    反道路交通管理事件統一裁罰基準及處理細則第43條、第44
    條、第67條之規定，以北市裁罰字第裁22-AY0000000號、第
    裁22-AY0000000號違反道路交通管理事件裁決書就異議人駕
    車任意駛出邊線之違規行為，各裁處罰鍰600 元，並均記違
    規點數1 點之處分，經核並無違誤，本件異議人之異議為無
    理由，均應予駁回。
五、據上論斷，應依道路交通案件處理辦法第19條，裁定如主文
    。
中    華    民    國    98    年    4     月    23    日
                              交通法庭法  官  林芳華
以上正本證明與原本無異
如不服本裁定應於送達後5日內向本院提出抗告狀
                                      書記官  林鈴芬
中    華    民    國    98    年    4     月    23    日


司法院資訊處製作；財團法人民間司法改革基金會備份。
